【裁判字號】    94,上易,61
【裁判日期】    950307
【裁判案由】    
【裁判全文】
臺灣高等法院花蓮分院民事判決          94年度上易字第61號
上  訴  人  甲○○
訴訟代理人  魏辰州律師
被上訴人    丙○○○
                      號
訴訟代理人  乙○○
上列當事人間執行異議事件，上訴人對於臺灣花蓮地方法院中華
民國94年12月2日94年度訴字第83號第一審判決，提起上訴，本
院於95年2月21日言詞辯論終結，判決如下：
    主  文
上訴駁回。
第二審訴訟費用由上訴人負擔。
    事實及理由
一、上訴人主張：訴外人即上訴人之二女婿張炎銘，於民國（下
    同）92年間，未經上訴人之同意，持上訴人之印章，盜蓋在
    張炎銘為發票人、金額新台幣（下同）1,126,985元、票號
    118 480、發票日92年5月10日、到期日92年8月30日之本票
    （下稱系爭本票）上，使上訴人成為系爭本票之共同發票人
    ，張炎銘並將系爭本票交給訴外人即被上訴人之夫乙○○和
    被上訴人。嗣被上訴人持系爭本票，向原審聲請本票裁定後
    ，聲請強制執行，然兩造間並無任何債權債務關係存在，爰
    依強制執行法第14條第2項規定，提起本件異議之訴，聲明
    ：
    台灣花蓮地方法院94年度執字第2129號強制執行程序應予撤
    銷。
二、被上訴人則以：被上訴人持有系爭本票，係緣自87年間，訴
    外人張炎銘所經營之億暉鋁業有限公司（下稱億暉公司），
    因業務擴大，公司需要週轉金，請被上訴人之夫乙○○幫忙
    調度資金，由被上訴人借錢給張炎銘使用，並交付由上訴人
    背書之支票作為擔保，上開支票屆期後，因存款不足退票，
    故再由張炎銘交付系爭本票給被上訴人，將退票的支票換回
    去。上訴人係張炎銘之岳母，系爭本票由張炎銘交付給乙○
    ○時，就已經蓋有上訴人之印章，且乙○○有打電話問過上
    訴人，上訴人說是與張炎銘共同簽發的。現在事隔多年，上
    訴人才予以否認，且於被上訴人聲請本票裁定時，上訴人亦
    未異議，顯見系爭本票應非偽造等語，資為抗辯。並聲明：
    上訴人之訴駁回。
三、本件經本院審理結果，認原審以證人張炎銘所為系爭本票是
    伊所簽發，上訴人之印章是伊私自蓋上去，沒有經過上訴人
    同意之證詞，全失可信性；證人王桂珍所為伊在億暉公司擔
    任會計，公司開票是由伊負責，系爭本票我沒看過，那時伊
    已經沒有在那邊作了之證詞，亦無法證明張炎銘盜蓋上訴人
    印章之事實；另審酌上訴人所述：我的證件資料平常都寄放
    在我二女兒林淑子那裡，我跟我先生和二女兒、二女婿及他
    們的小孩住在一起，從我二女婿在我家開億暉公司開始，我
    就把證件放二女兒那裡，包括印章、身分證、印鑑證明、所
    有權狀，所有有用的東西都放她那裡，億暉公司的出資都是
    我跟我先生的錢，將近兩千萬元，我二女婿沒有錢，所有的
    出資都是我拿土地去抵押，我女婿都沒有出錢，公司是我女
    兒、女婿在管，我有申請印鑑證明給我女婿用，但我不知道
    作何用途，也沒有問，土地被查封後我有詢問我女兒、女婿
    ，我女婿說他會處理，並說他跟乙○○借錢，沒有說借多少
    錢，之前都沒有因為我女婿使用我的印章而發生民、刑事訴
    訟等語，及證人王桂珍之證詞，可認早自90年起，長達數年
    之期間內，上訴人即任由其二女兒林淑子、二女婿張炎銘保
    管、使用其印章，在億暉公司往來票據上蓋章背書，從未表
    示反對之意，所以上訴人稱其均不知情云云，有違常理；況
    上訴人於93年5月間收受系爭本票強制執行裁定之後，未於
    法定期間內提起異議，主張本票債權不存在，遲至94年4月
    間始分別對張炎銘等人提起民、刑事訴訟，與一般人發現印
    章遭他人盜蓋時，會迅速表示反對，並依法主張權益之反應
    迥異；因認上訴人未能舉證證明系爭本票上之印章係遭張炎
    銘盜蓋之主張為真實，乃駁回上訴人之請求，為被上訴人勝
    訴之判決，認事用法，並無不合。爰引用第一審判決書所載
    之理由。
四、上訴人於本院仍執前詞，謂系爭本票上上訴人之印章確非上
    訴人親自或授權張炎銘所蓋，而請求廢棄原判決，改判台灣
    花蓮地方法院94年度執字第2129號強制執行程序關於對上訴
    人甲○○強制執行部分應予撤銷，核無理由，應予駁回。
五、兩造其餘攻擊、防禦方法及所提之證據，核與本件判決之基
    礎不生影響，爰不一一詳予論述，併此敘明。
據上論結，本件上訴為無理由，依民事訴訟法第449條第1項、第
78條，判決如主文。
中    華    民    國    95    年    3     月    7     日
                  民事庭審判長法  官      謝 志 揚
                              法  官      賴 淳 良
                              法  官      林 慶 煙
以上正本係照原本作成。
本件不得上訴。
                              書記官      林 明 智
中    華    民    國    95    年    3     月    7     日


司法院資訊處製作；財團法人民間司法改革基金會備份。
